【裁判字號】    98,易,517
【裁判日期】    980916
【裁判案由】    恐嚇取財
【裁判全文】
臺灣苗栗地方法院刑事判決               98年度易字第517號
公  訴  人  臺灣苗栗地方法院檢察署檢察官
被      告  甲○○  30歲民.
                    9號3樓
上列被告因恐嚇取財案件，經檢察官提起公訴（98年度偵緝字第
117號），本院判決如下：
    主  文
甲○○幫助犯恐嚇取財罪，處有期徒刑肆月，如易科罰金，以新
臺幣壹仟元折算壹日。
    事  實
一、甲○○明知報紙上分類廣告所刊登之高價徵求金融帳戶之廣
    告，均係財產犯罪集團為利用所收購之金融帳戶，用以掩飾
    、隱匿重大犯罪所取得財物而徵購，且任何人均得在金融機
    構以自己名義申辦帳戶，並無身份、債信等關卡設限，若有
    意使用他人申辦帳戶，均與財產犯罪有密切關連而可能使犯
    罪遂行，為現今一般人通知之常識，竟基於幫助他人財產犯
    罪之不確定故意，在民國97年10月29日前某不詳時間，在不
    詳地點，交付其在渣打國際商業銀行公館分行（以下稱渣打
    銀行公館分行）申請戶名為甲○○、帳號為00000000000000
    00號之存款簿、提款卡、密碼等帳戶資料，予年籍、姓名不
    詳之犯罪集團成員。嗣於97年10月30日上午11時30分許，有
    乙○○放飛之賽鴿遭不法集團人士竊盜擄獲後，遭以電話恐
    嚇交付金錢，否則將對賽鴿不利，乙○○因害怕賽鴿遭傷害
    ，遂依指示將新臺幣（下同）20 15 元匯入上開帳戶內，旋
    於同日為犯罪集團成員提領一空。
二、案經苗栗縣警察局苗栗分局報告臺灣苗栗地方法院檢察署檢
    察官偵查起訴。
    理  由
一、證據能力部分：
  (一)按被告以外之人於審判外之陳述，雖不符刑事訴訟法第15 9
    條之1 至之4 等4 條之規定，而經當事人於審判程序同意作
    為證據，法院審酌該言詞陳述或書面陳述作成時之情況，認
    為適當者，亦得為證據；當事人、代理人或辯護人於法院調
    查證據時，知有刑事訴訟法第159 條第1 項不得為證據之情
    形，而未於言詞辯論終結前聲明異議者，視為有前項之同意
    ，同法第159 條之5 定有明文。本案所引用之供述證據，其
    性質屬證人於審判外的陳述，而為傳聞證據，且查無符合刑
    事訴訟法第159 條之1 至之4 等前4 條之情形者，原雖無證
    據能力，然上開供述證據內容，業經本院審理時予以提示並
    告以要旨，且經檢察官及被告表示意見。當事人已知上述供
    述證據乃傳聞證據，且均未於言詞辯論終結前，對該內容異
    議，依上開規定，已擬制同意其有證據能力，本院審酌上開
    供述證據作成時，並無人情施壓或干擾，亦無不當取供之情
    形，認為以之作為本案之證據亦屬適當，而有證據能力。
  (二)除法律另有規定外，實施刑事訴訟程序之公務員因違背法定
    程序取得之證據，其有無證據能力之認定，應審酌人權保障
    及公共利益之均衡維護，刑事訴訟法第158 之4 定有明文。
    惟本案所引用之非供述證據，並無證據證明係實施刑事訴訟
    程序之公務員違背法定程序所取得，自應認均具有證據能力
    。
二、被告甲○○固坦承上述帳戶係其申請開戶等事實，但否認有
    幫助恐嚇取財犯行，辯稱：「我是於97年11月7 至8 日14時
    許，在竹南鎮就業服務站前，發現我放在輕機車置物箱內之
    渣打銀行公館分行我所有的帳戶存摺、提款卡、印章均已遺
    失，但未報警。我於97年11月12日有前往渣打銀行公館分行
    掛失，我有將提款卡密碼寫在提款卡護套上。後來才發現帳
    戶被人家拿去用，被凍結了。」等語。惟查：
  (一)證人即被害人乙○○於97年10月30日上午11時30分許，接獲
    不詳人士電話通知其放飛之賽鴿遭人擄獲，恐嚇其交付金錢
    ，否則將對賽鴿不利等語，致乙○○因害怕賽鴿遭傷害，遂
    依指示將2015元匯入被告甲○○上開帳戶內等情，業據證人
    乙○○證述明確（參警卷第6 至7 頁），且有被告上述帳戶
    開戶資料、交易明細（參警卷第11至13頁）、郵政跨行匯款
    申請書、通聯調閱查詢單（參警卷第10頁、第14至16頁）在
    卷可憑，足見被告甲○○上述帳戶業經犯罪集團成員使用，
    並以上述方式向乙○○恐嚇取財，乙○○因害怕而匯款等事
    實。
  (二)復參酌被告甲○○之上述帳戶交易明細表所示（參同上警卷
    第12至13頁），可知其該帳戶於97年10月29日至10月31日止
    接續有多筆款項匯入被告甲○○上述帳戶內。復徵之其於審
    理時的陳述，可知其經濟狀況不佳之事實。而該帳戶自97年
    10月29日起，開始接續出現違反常態之多筆款項存、提情形
    ，且存入後隨即遭領出，符合一般買賣或交易帳戶之常軌，
    即帳戶在賣出或交易前，帳戶所有人會將帳戶中之餘額提領
    一空或僅剩零頭，再將帳戶賣出或交付。依此可證該帳戶應
    係在97年10月29日前，交付不詳姓名年籍的成年人，之後為
    恐嚇取財集團之人員使用無訛。
  (三)自實施財產犯罪集團之角度審酌，渠等既知以他人之帳戶掩
    飾犯罪所得，應係聰明狡詐之徒，而非智商愚昧之人。渠等
    當知社會上一般正常之人，如其帳戶存摺、印章、提款卡遭
    竊或遺失，為防止拾得或竊得其存摺、提款卡之人盜領其存
    款或做為不法使用而徒增訟累，必於發現後立即報警或向金
    融機構辦理掛失止付。於原帳戶所有人掛失止付後，渠等即
    無法以拾得或竊得之存摺、提款卡提領該帳戶內之存款。渠
    等在此情形下，如仍以此帳戶作為其犯罪工具，則在渠等向
    被害人恐嚇，致被害人心生畏懼而將款項匯入該帳戶後，卻
    又極有可能因帳戶所有人掛失止付而無法提領，則渠等大費
    周章從事於犯罪之行為，甘冒犯罪後遭追訴、處罰之風險，
    卻只能平白無故替原帳戶所有人匯入金錢，而無法得償其犯
    罪之目的，無異於為他人作嫁衣。此等損人不利己之舉，又
    豈是聰明狡詐之財產犯罪集團所可能犯之錯誤。換言之，從
    事此等財產犯罪之不法集團，若非確定該帳戶所有人不會去
    報警或掛失止付，以確定其等能自由使用該帳戶提款、轉帳
    ，則其等應不至於以該帳戶從事於財產犯罪。且該不法集團
    ，於向被害人恐嚇時，確有把握該帳戶不會被帳戶所有人掛
    失止付。
  (四)被告甲○○辯稱於97年11月12日掛失止付等語，但被害人乙
    ○○係97年10月30日為他人恐嚇取財，被告掛失止付之時間
    ，係在被害人被恐嚇取財之後，果若其此節辯解為真，亦不
    能作為對其有利之認定。再查，被告甲○○陳稱高中肄業，
    曾做板模、水電、泥水、高架橋、餐廳、電子廠等工作等語
    。由此可見，其有不少工作及社會經驗，其若發覺上述帳戶
    、提款卡（含密碼）、印章遺失，應有該帳戶可能會被不法
    集團持以犯罪之用的認識，但竟未報警處理，顯然大違常情
    。且其迄今均未能提出前上帳戶、提款卡、印章遺失的證據
    供本院查考，則其此節辯解，亦不能採信。
  (五)綜上所述，被告甲○○之上述辯解，顯為卸責之詞，不能採
    信。此外，復有被告甲○○上述帳戶開戶資料、交易明細表
    、被害人乙○○郵政跨行匯款申請書在卷可憑，其幫助恐嚇
    取財犯行，堪以認定。
三、論罪科刑：
  (一)按刑法上之幫助犯，係指以幫助之意思，對於正犯資以助力
    ，而未參與實施犯罪之行為者而言（最高法院49年臺上字第
    77號判例參照）。經查，上述財產犯罪集團成員意圖為自己
    不法之所有，以上述方法向被害人乙○○恐嚇，致被害人心
    生畏懼，而匯款至被告上開銀行帳戶，核該財產犯罪集團成
    員所為，係犯刑法第346 條第1 項之恐嚇取財罪。而被告雖
    提供其銀行存款帳戶的金融卡及密碼，供該不詳姓名成年人
    及其所屬財產犯罪集團成員，以該銀行存款帳戶作為恐嚇取
    財之匯款工具，然僅係以幫助之意思，參與刑法第346 條第
    1 項恐嚇取財罪構成要件以外之行為，核其所為，係犯同法
    第30條第1 項前段、第346 條第1 項恐嚇取財罪之幫助犯，
    應依刑法第30條第2 項規定，按正犯之刑減輕之。
  (二)爰審酌被告將申請之銀行存款帳戶提款卡及密碼，提供他人
    作為犯恐嚇取財罪之匯款帳戶，助長犯罪之不良風氣，導致
    犯罪偵查之困難，犯罪動機可議，犯罪行為殊屬不當。但被
    告本身並未實際參與詐欺取財之犯行，責難性較輕，及被告
    犯後否認犯行，暨考量本件被害人為1 人、被恐嚇取財的金
    為2015元等一切情狀，量處如主文所示之刑，並諭知易科罰
    金之折算標準。
據上論斷，應依刑事訴訟法第299 條第1 項前段，刑法第346 條
第1 項、第30條第1 項前段、第2 項、第41條第1 項前段，刑法
施行法第1 條之1 第1 項、第2 項前段，判決如主文。
本案經檢察官黃明正到庭執行職務。
中    華    民    國    98    年    9     月    16    日
                  刑事第三庭  審判長法  官  柳章峰
                                    法  官  林佩儒
                                    法  官  呂曾達
以上正本證明與原本無異。
如不服本判決應於收受判決後10日內向本院提出上訴書狀，並應
應敘述具體理由。其未敘述上訴理由者，應於上訴期間屆滿後20
日內向本院補提理由書 (均須按他造當事人之人數附繕本)「 切
勿逕送上級法院」。告訴人或被害人如對本判決不服者，應具備
理由請求檢察官上訴，其上訴期間之計算係以檢察官收受判決正
本之日期為準。
                                    書記官  許千士
中    華    民    國    98    年    9     月    16    日
附錄論罪科刑法條：
刑法第346條第1項。
中華民國刑法第346條
（單純恐嚇罪）
意圖為自己或第三人不法之所有，以恐嚇使人將本人或第三人之
物交付者，處 6 月以上 5 年以下有期徒刑，得併科 1 千元以
下罰金。
以前項方法得財產上不法之利益，或使第三人得之者，亦同。
前二項之未遂犯罰之。


司法院資訊處製作；財團法人民間司法改革基金會備份。
